臺灣高雄地方法院民事判決　　　　　　 94年度勞簡上字第7號
上　訴　人　欣德路通運股份有限公司
法定代理人　乙○○
訴訟代理人　丙○○
被 上訴 人　甲○○
訴訟代理人　林春華律師
上列當事人間請求給付資遣費事件，上訴人對於中華民國94年6
月30日本院高雄簡易庭勞工法庭94年度雄勞簡字第1 號第一審判
決提起上訴，本院於民國94年12月2 日言詞辯論終結，判決如下
：
  主      文
上訴駁回。
第二審訴訟費用由上訴人負擔。
  事實及理由
一、被上訴人起訴主張：伊自民國87年3 月27日起受僱於上訴人
    ，詎上訴人竟於93年8 月20日無故將伊解僱，上訴人自應依
    勞動基準法之規定，給付伊資遣費及預告工資。又伊自受僱
    之日起至93年8 月20日止，工作年資共計6 年4 月又25日（
    被訴人誤植為6 年4 月又23日），每月薪資新臺幣（下同）
    22,000元，於93年8 月20日遭解僱前平均工資為21,639元，
    故上訴人應給付伊6 又5/12個月之資遣費共138,850 元及1
    個月預告工資22,000元，合計160,850 元。為此，爰依勞動
    基準法之規定提起本訴，請求上訴人給付160,850 元及自93
    年8 月20日起至清償日止，按週年利率5 ％計算之利息等語
    。並於本院聲明：駁回上訴人之上訴。
二、上訴人則以：被上訴人係負責與客戶聯繫貨車運送等業務，
    然其竟向訴外人協勝發鋼鐵股份有限公司（下稱「協勝發公
    司」）謊稱伊公司假日未上班，導致協勝發公司於93年7 月
    26日終止與伊公司間之業務往來，足認被上訴人違反勞動契
    約情節重大。伊於93年8 月初得知後，即依勞動基準法第12
    條第4 款之規定，於93年8 月20日不經預告解僱被上訴人，
    故被上訴人起訴請求伊給付資遣費及預告工資均無理由。原
    審判決伊敗訴，伊不服，爰提起本件上訴等語為辯。並於本
    院聲明：(一)原判決廢棄。(二)被上訴人在第一審之訴及假執行
    之聲請均駁回。
三、兩造不爭執之事實：
  (一)被上訴人自87年3 月27日起受僱於上訴人，上訴人於93年8
    月20日未經預告解僱被上訴人。
  (二)被上訴人每月薪資22,000元，於93年8 月20日遭解僱前平均
    工資為21,639元。
四、得心證之理由：本件依兩造之陳述，爭執之重點應為：(一)被
    上訴人有無上訴人所指稱之違反勞動契約事由？(二)上訴人以
    被上訴人違反勞動契約情節重大為由，於93年8 月20日未經
    預告解僱被上訴人，是否合法？有無逾越勞動基準法第12條
    第2 項規定之30日除斥期間？(三)被上訴人得否爰引勞動基準
    法第16條第1 項第3 款、第3 項、第17條之規定，請求上訴
    人給付資遣費及預告工資？其數額為何？
五、經查：
  (一)被上訴人有無上訴人所指稱之違反勞動契約事由？
    本件上訴人主張被上訴人向協勝發公司謊稱該公司假日未上
    班，致協勝發公司終止與上訴人之業務往來乙節，為被上訴
    人所否認，而經本院函詢協勝發公司，該公司分別於94年10
    月14日及同年11月10日函復本院，略以：伊公司進口之櫃裝
    物料，曾委由上訴人托運，嗣因伊公司進口種類及數量增加
    ，而上訴人之車輛數量較少，時間上無法配合，車輛作業經
    常超過伊公司之上班時間，造成伊公司人員調度困難，增加
    伊公司成本，因此基於業務和成本考量，方於93年6 月間終
    止與上訴人間之業務關係，並以電話告知上訴人之陳先生等
    語，有協勝發公司協瑞字第941014-01 號、第941128號函文
    各1 份在卷可稽，故依協勝發公司前開函文之意旨，僅足認
    協勝發公司係因上訴人無法配合其業務需求，造成該公司成
    本增加，方終止與上訴人間之業務往來，而無從認協勝發公
    司係因被上訴人向其謊稱上訴人假日未上班，方終止與上訴
    人間之業務往來。至上訴人法定代理人之子即證人陳怡成雖
    於原審審理時到庭證稱：原告（即被上訴人）告訴客戶我們
    星期六、日未上班，以致於客戶中斷業務往來等語（見原審
    94 年5月11日言詞辯論筆錄），惟其與上訴人之法定代理人
    係屬至親，證詞是否無偏頗之虞，已非無疑，且其證詞與協
    勝發公司前揭函文意旨不符，故其所述尚難採為對上訴人有
    利之認定。是上訴人主張被上訴人向協勝發公司謊稱該公司
    假日未上班，致協勝發公司終止與上訴人間之業務往來等云
    云，自難信為真實。
  (二)上訴人以被上訴人違反勞動契約情節重大為由，於93年8 月
    20日未經預告解僱被上訴人，是否合法？有無逾越勞動基準
    法第12條第2 項規定之30日除斥期間？
  1.按勞工違反勞動契約或工作規則，情節重大者，雇主得不經
    預告終止契約；又雇主依前開規定終止契約者，應自知悉其
    情形之日起，30日內為之，勞動基準法第12條第1 項第4 款
    、第2 項分別定有明文。查本件上訴人主張被上訴人向協勝
    發公司謊稱上訴人假日未上班，致協勝發公司終止與上訴人
    之業務往來等云云，既無從認為真實，已如前述，則上訴人
    以被上訴人違反勞動契約情節重大為由，於93年8 月20日未
    經預告解僱被上訴人，即非合法。
  2.況即令上訴人主張其與協勝發公司終止業務往來之原因非虛
    ，然證人陳怡成於原審審理時證稱：協勝發公司於93年6 月
    24日與上訴人中斷業務關係等語（見原審94年5 月11日言詞
    辯論筆錄），核與協勝發公司上開函文所示其與上訴人終止
    業務往來之時間點相符，足認上訴人係於93年6 月間終止與
    協勝發公司間之業務往來，且依常理，協勝發公司於終止其
    與上訴人間之業務往來時，上訴人理應會向該公司詢問原因
    ，則上訴人於協勝發公司終止業務往來之時，即應知悉被上
    訴人有如其所述之違反勞動契約事由，應堪予認定。是上訴
    人主張協勝發公司於93年7 月26日終止與伊公司間之業務往
    來，伊於93年8 月初始得知被上訴人有前述違反勞動契約事
    由等云云，自難採信。從而，上訴人於93年8 月20日解僱被
    上訴人時，已逾上開勞動基準法規定之30日之除斥期間，其
    解僱被上訴人自難謂合法。
  (三)被上訴人得否爰引勞動基準法第16條第1 項第3 款、第3 項
    、第17條之規定，請求上訴人給付資遣費及預告工資？其數
    額為何？
  1.按雇主未依規定期間預告而終止契約者，應給付預告期間之
    工資；雇主依同法第11條、13條但書規定終止勞動契約者並
    應發給勞工資遣費，勞動基準法第16條第3 項、第17條，分
    別定有明文。查本件上訴人於93年8 月20日既非合法解僱被
    上訴人，則兩造勞動契約原未合法終止，惟因上訴人已明示
    拒絕被上訴人給付勞務，且勞動基準法關於預告工資及資遣
    費之相關規定，目的均在保障勞工之生活，則被上訴人捨棄
    權利，不主張兩造間勞動契約關係存在，而類推適用前開規
    定，請求上訴人發給預告工資及資遣費，自非無據，應予准
    許。
  2.查被上訴人主張其自87年3 月27日起受僱於上訴人，至93年
    8 月20日遭非法解僱為止，工作年資共計6 年4 月又25日，
    月薪22,000元，93年8 月20日遭解僱前平均工資為21,639元
    等節，為上訴人所不爭執，故依勞動基準法第17條之規定計
    算，被上訴人資遣費之基數為6 又5/12，上訴人應發給被上
    訴人資遣費138,850 元（計算式；21,639×6 又5/12=138,8
    50元，採4 捨5 入計算）。又依勞動基準法第16條第1 項第
    3 款規定，本件預告期間為30日，既採月薪制，則上訴人應
    發給被上訴人之預告工資為22,000元。是依上開說明，本件
    上訴人應給付被上訴人資遣費及預告工資，合計共160,850
    元。
六、綜上所述，本件上訴人以被上訴人違反勞動契約情節重大為
    由，於93年8 月20日未經預告解僱被上訴人，尚非合法，惟
    上訴人既拒絕被上訴人給付勞務，而被上訴人捨棄權利不主
    張兩造間之僱傭關係存在，而類推適用勞動基準法第16條第
    1 項第3 款、第3 項、第17條之規定，請求上訴人給付資遣
    費及預告工資共160,850 元及自93年8 月20日起至清償日止
    ，按週年利率5 ％計算之利息，為有理由，應予准許。原審
    為被上訴人勝訴之判決，並依職權宣告假執行，並無違誤，
    上訴論旨指摘原判決不當，求予廢棄，為無理由，應予駁回
    。
據上論結，本件上訴為無理由，依民事訴訟法第436 條之1 第3
項、第449 條第1 項、第78條，判決如主文。
中　　華　　民　　國　　94　　年　　12　　月　　16　　日
                    勞工法庭審判長法　官  甯　馨
                                  法  官  曾鴻文
                            　    法  官  劉傑民
右為正本係照原本作成。
本判決不得上訴。
中　　華　　民　　國　　94　　年　　12　　月　　16　　日
                                  書記官  歐文政
